臺灣高等法院刑事判決
108年度上更一字第23號
上  訴  人  臺灣新北地方檢察署檢察官
上  訴  人  
即  被  告  黃軍淞  


                    （現另案於法務部○○○○○○○執行中）                          
選任辯護人  趙元昊律師
            陳倚箴律師
            黃重鋼律師            
上  訴  人  
即  被  告  羅翊綸  



選任辯護人  吳誌銘律師（法扶律師）
上  訴  人  
即  被  告  吳伯笙  

                      住○○市○○區○○○路000巷00弄0號 居新北市○○區○○路0段00巷00號0樓  

選任辯護人  鍾儀婷律師（法扶律師）
上  訴  人  
即  被  告  許兌    


                    （現另案於法務部○○○○○○○執行中）          
選任辯護人  范翔智律師
            李國仁律師
            王志超律師
上  訴  人  
即  被  告  邱證瑋  



選任辯護人  黃慧敏律師（法扶律師）
上列上訴人等因被告等殺人案件，不服臺灣新北地方法院106年
度重訴字第27號、107年度重訴字第8號，中華民國107年7月5日
第一審判決（起訴案號：臺灣新北地方檢察署106年度偵字第189
31號、第19751號、第23432號；追加起訴案號：107年度偵緝字
第420號、第421號），提起上訴，經最高法院撤銷發回，本院判
決如下：
    主  文
原判決除許兌犯未經許可寄藏可發射子彈具有殺傷力之改造手槍
罪外，均撤銷。
黃軍淞共同殺人未遂，處有期徒刑柒年。
羅翊綸共同殺人，累犯，處有期徒刑拾壹年。
吳伯笙共同殺人，處有期徒刑拾年陸月；又共同殺人未遂，處有
期徒刑柒年拾月。應執行有期徒刑拾肆年。
許兌共同殺人，累犯，處有期徒刑拾貳年；又共同殺人未遂，累
犯，處有期徒刑捌年拾月。應執行有期徒刑拾陸年。
邱證瑋共同殺人，處有期徒刑拾壹年；又共同殺人未遂，處有期
徒刑柒年。應執行有期徒刑拾參年拾月。
扣案之改造手槍壹支（含彈匣壹個，槍枝管制編號0000000000號
）沒收。
羅翊綸被訴殺人未遂部分無罪。
    事  實
一、緣黃軍淞因聽聞俞孝怡（民國106年7月11日歿）聲稱竹聯幫
    戰堂成員羅凱程、李建志（已歿）、賴沛宗（原名賴韋梵）
    等人揚言對其不利，遂與友人許兌相約於106年6月24日23時
    ，前往新北市○○區○○路0巷0號4樓之1俞孝怡住處瞭解情況，
    黃軍淞並與許兌分偕友人吳伯笙、蔡美君及羅翊綸、邱證瑋
    到場。嗣彼等與俞孝怡見面後，經俞孝怡告以羅凱程等人向
    其索討款項，且知悉黃軍淞與俞孝怡間存在債務糾紛，揚言
    要對黃軍淞不利云云，遂要求與羅凱程當面對質、談判，並
    由許兌與賴沛宗聯絡後，約定雙方人員於106年6月25日2時
    許，在新北市三重區重新路2段128巷巷口（下稱約定巷口）
    見面釐清。
二、106年6月25日2時48分許，吳伯笙駕駛車牌號碼000-0000號
    黑色馬自達小客車（下稱黑色馬自達）搭載黃軍淞、俞孝怡
    及蔡美君；羅翊綸駕駛車牌號碼0000-00號香檳色納智捷小
    客車（下稱香檳色納智捷）搭載許兌、邱證瑋抵達約定巷口
    附近，並將車輛前後停放在重新路旁。除蔡美君未下車外，
    許兌、黃軍淞、羅翊綸、吳伯笙、邱證瑋、俞孝怡均前往約
    定巷口（俞孝怡嗣見許兌開槍始逃離現場）。賴沛宗則偕同
    沈煜峰、「阿扁」及「阿偉」之成年男子（均真實姓名年籍
    不詳）在約定巷口等候。嗣羅凱程、李建志2人由廖志熹駕
    駛車牌號碼0000-00號銀色三菱小客車（下稱銀色三菱）搭
    載至重新路，並將車輛停放於上開香檳色納智捷後方，下車
    步行至約定巷口與賴沛宗等人會合，並與黃軍淞等人進行對
    話。　　
三、未久，許兌發現李建志腰際配有長刀，竟對李建志萌生殺人
    犯意，出言質問並返回黑色馬自達車上拿取其先前受寄藏放
    之槍彈（由土耳其ATAKARMS廠ZORAKI 925型金屬模型槍，換
    裝土造金屬槍管而成之改造手槍1支，含彈匣1個，槍枝管制
    編號0000000000號；口徑9mm非制式子彈5顆；均具殺傷力。
    許兌寄藏槍彈部分業經判決確定）。黃軍淞、吳伯笙、羅翊
    綸得悉李建志攜刀，亦返回黑色馬自達停放處，由黃軍淞取
    出自車上取出開山刀1支（證物編號E17），吳伯笙拿取西瓜
    刀交與羅翊綸，並自行持短刀1支，邱證瑋身上藏有小刀，
    返回約定巷口欲與之抗衡。俟許兌持搶返回李建志等人所在
    處所，即持上膛後之手槍瞄準李建志，羅凱程、賴沛宗遂上
    前欲行阻止，許兌見狀竟心生不滿，另對羅凱程萌生殺人犯
    意，先持槍向對羅凱程射擊1槍後（子彈貫穿左手臂，擊中
    左下背部），再對李建志連開2槍（子彈分別擊中其腹部、
    陰囊）。黃軍淞、吳伯笙、邱證瑋、羅翊綸見羅凱程、李建
    志已分別遭許兌開槍擊中，得悉許兌之殺人行為，竟於該等
    狀態下，續由：㈠黃軍淞、吳伯笙、邱證瑋就羅凱程部分，
    基於與許兌共同殺人之犯意，黃軍淞、邱證瑋先以前開所持
    刀械揮砍羅凱程腹部，並對其施以徒手毆打，致羅凱程不支
    倒臥在黑色馬自達前方路旁；復於離開現場前，由許兌朝羅
    凱程再行射擊1槍後（擊中腹部），並由吳伯笙駕駛黑色馬
    自達輾過倒臥地上之羅凱程離去。㈡吳伯笙、邱證瑋於前開
    衝突過程中，另與羅翊綸就李建志部分，基於與許兌共同殺
    人之故意，由邱證瑋持握李建志遺落在地上之長刀，吳伯笙
    、羅翊綸持前述刀械，共同追砍逃向重新路馬路中央之李建
    志，直至李建志越過中央分隔島逃往對向車道始行罷手。事
    畢，許兌、邱證瑋、黃軍淞分由羅翊綸、吳伯笙駕車逃離現
    場。
四、嗣因目擊民眾報警救護，李建志經送醫後，仍因遭許兌等人
    之上述攻擊，受有腹部近距離槍創、胸部左下肺葉刺創（均
    為死亡原因）、陰囊部位槍創擦傷、脊柱刀傷3處、左手腕
    淺割傷4公分，造成胸、腹腔出血致出血性休克，於到臺北
    馬偕醫院前即已死亡。羅凱程則由廖志熹、賴沛宗及時以前
    開銀色三菱，送往臺北馬偕醫院救治，倖免於死，黃軍淞、
    吳伯笙、許兌及邱證瑋對羅凱程之殺人行為因而不遂，惟羅
    凱程仍受有左前臂及左下背部及腹部槍傷、腹部3處穿刺傷
    併膽囊破裂及肝臟撕裂傷、脊柱骨折、脊髓損傷併下半身癱
    瘓、骨盆腔骨折併尿道損傷、三級腎臟受損併腹膜血腫、左
    尺骨神經病變、出血致貧血及血小板減少、腸阻塞、左前臂
    撕裂傷等傷害。嗣警方於案發現場扣得長刀1把（證物編號B
    6）、開山刀2把（證物編號3、E17）等物。
五、事後許兌、黃軍淞、羅翊綸、吳伯笙、邱證瑋於新北市○○區
    ○○路00號商議，決定透過友人歐丁誌（綽號「高級」）安排
    ，令吳伯笙出面投案，警方於106年6月25日3時40分許獲報
    到場，在上址地點逮捕吳伯笙，吳伯笙於職司偵查犯罪職權
    之公務員發覺犯罪前，主動向警員坦承為行為人，而自首接
    受裁判。另歐丁誌則受託將許兌使用之上開改造手槍1支（
    含彈匣1個及子彈1顆）交與警方扣案。許兌、黃軍淞、羅翊
    綸、邱證瑋則另行逃逸。而黃軍淞、羅翊綸逃亡數日後，於
    106年7月3日出面投案；許兌、邱證瑋嗣經臺灣新北地方檢
    察署（下稱新北地檢署）通緝後，於107年1月18日出面投案
    ，因而先後查悉上情。
六、案經李建志之母陳淑芬、羅凱程訴由新北市政府警察局三重
    分局報告新北地檢署檢察官偵查起訴及追加起訴。
    理  由
壹、本案審理範圍：
    本院前審（107年度上訴字第2070號）判決後，經最高法院
    就被告黃軍淞、羅翊綸、吳伯笙、邱證偉部分、被告許兌殺
    人部分撤銷發回更審，是本案審理範圍即為上開撤銷發回部
    分。
貳、有罪部分：
甲、證據能力：
    本案認定犯罪事實所引用之卷證資料，均無證據證明係公務
    員違背法定程序所取得；檢察官、上訴人即被告黃軍淞、羅
    翊綸、吳伯笙、許兌及邱證瑋及其等辯護人均未於言詞辯論
    終結前聲明異議，均認有證據能力。至其他未經用以證明被
    告5人犯罪事實之證據部分，則不贅述證據能力之認定。
乙、實體方面：
一、認定事實所憑之證據及理由：
  ㈠訊據被告許兌坦承於前揭時地持槍殺害被害人李建志、告訴
    人羅凱程之犯行（見本院上訴審卷二第24頁；本院上訴審卷
    三第80至89、93頁；本院卷一第108頁反面至第110頁正面；
    本院卷二第530頁反面至第532頁正面），然對於與其他被告
    有無犯意聯絡、行為分擔及罪數部分則辯解如後；被告羅翊
    綸、吳伯笙、邱證瑋亦均矢口否認對李建志有何殺人既遂犯
    行；被告黃軍淞、吳伯笙、邱證瑋則均矢口否認對羅凱程有
    何殺人未遂犯行，其等辦解均分述如下：
  ⒈被告黃軍淞僅坦承因聽聞俞孝怡轉述羅凱程等人將對伊不利
    ，遂偕同女友蔡美君、被告吳伯笙一同前往俞孝怡上址住處
    ，嗣伊搭乘被告吳伯笙駕駛之黑色馬自達至約定巷口，伊有
    返回黑色馬自達車上拿取山刀等情，惟否認對羅凱程有何殺
    人未遂犯行，辯稱：事件起因是因黃國禎欠俞孝怡錢，俞孝
    怡伊找賴沛宗向黃國禎索討，黃國禎才找許兌出來幫忙協商
    ，伊與賴沛宗他們沒有恩怨。又因俞孝怡偷伊1張新臺幣（
    下同）20萬元的票，伊有告她，她還到剩8萬2千元，伊當天
    去俞孝怡家要剩下的錢，俞孝怡向伊說黃國禎欠她錢，賴沛
    宗他們要對黃國禎不利，伊聽到後才去電被告許兌，被告許
    兌才來瞭解經過，因俞孝怡講不清楚，伊才轉述上述對話，
    但並非要對賴沛宗或羅凱程不利，譯文講的角頭是黃國禎。
    伊沒有跟其他被告討論要攻擊羅凱程，也沒有糾眾前往現場
    ，要請他們幫伊討回公道，在現場羅凱程還問俞孝怡何時來
    向伊收30萬元，並處理伊，俞孝怡說她沒有說。案發當時伊
    拿開山刀只為防衛，並無動手，也沒有拿開山刀砍羅凱程云
    云。其辯護人辯護略以：被告黃軍淞與羅凱程間素無怨仇，
    且被告黃軍淞未曾與羅凱程直接聯絡過，亦未因電話聯絡而
    結怨，更不可能因此萌生殺害羅凱程之犯意，而被告黃軍淞
    等人也是到現場才知羅凱程與李建志有到現場，因此被告等
    人顯不可能在不知悉被害人2人會到場前提下預先產生預謀
    共同殺人犯意聯絡。被告許兌朝羅凱程開槍，事出突然，非
    被告黃軍淞所能預見，且依該槍擊部位觀之，被告許兌尚未
    萌生殺害羅凱程之犯意；被告許兌離開前又突對羅凱程開槍
    ，亦非被告黃軍淞所能預知，彼此並無犯意聯絡。被告邱證
    瑋攻擊羅凱程與被告黃軍淞無關，彼此並無犯意聯絡，被告
    黃軍淞尚阻止被告邱證瑋攻擊羅凱程，更可知被告黃軍淞並
    無殺害羅凱程之意。被告吳伯笙開車輾過羅凱程純屬意外，
    被告黃軍淞事前並不知情，彼此並無犯意聯絡，且被告黃軍
    淞亦有叫被告吳伯笙快叫救護車，足認被告黃軍淞並無殺害
    羅凱程之意。又被告黃軍淞並未攜帶任何刀械上車，於現場
    所持開山刀，乃原本就在所坐黑色馬自達車上，並非被告黃
    軍淞攜帶上車，故被告黃軍淞並無任何殺害羅凱程之犯意，
    且羅凱程所受傷勢均非被告黃軍淞所為，否則依該開山刀之
    長寬，不可能僅造成1×0.5公分之穿刺傷，又該開山刀經送
    調查局鑑定結果，亦未有任何血跡反應可證。廖志熹證述部
    分，並非當天親眼所見，其證述有悖於經驗法則，與事實不
    符，所為不利於被告黃軍淞之證述，自不足採。羅凱程歷次
    證述就其受攻擊後之倒地方式、位置、所受傷害由何人造成
    均有不同，有諸多瑕疵而不可採云云。
  ⒉被告羅翊綸僅坦承與被告許兌一同前往俞孝怡上址住處，嗣
    伊駕駛香檳色納智捷搭載被告許兌及邱證瑋至約定巷口，伊
    有拿被告吳伯笙交付之西瓜刀等情，惟否認對李建志有何殺
    人既遂犯行，辯稱：彼等事前並沒有說要去打人，伊是事後
    才知道被告黃軍淞等人在俞孝怡上址住處的談話，且伊也不
    知道車上有槍，伊沒想要殺人，案發時，伊沒拿西瓜刀攻擊
    任何人，伊拿西瓜刀是要嚇李建志並保護自己，李建志死亡
    跟伊無關云云。其辯護人辯護略以：被告羅翊綸事前於俞孝
    怡上址住處並未參與討論，期間因外出亦未全程在場，根本
    未聽到被告黃軍淞、許兌與俞孝怡等人之對話內容。案發前
    被告羅翊綸等人所駕駛之車輛內尚乘坐俞孝怡，果若被告羅
    翊綸等人初始即有殺人犯意，偕同俞孝怡到場反而會妨礙被
    告羅翊綸等人之行動，可證被告羅翊綸等人原先確只是欲與
    羅凱程等人釐清爭議。被告羅翊綸所駕駛之車輛內並無本案
    用以犯罪之槍械或兇器，被告羅翊綸等人下車與羅凱程等人
    商談時，亦無人攜帶武器，是發現李建志攜帶刀械，被告許
    兌認為對方言而無信、設局，方返回車內取槍，李建志經被
    告羅翊綸勸阻仍未把刀收起，方生憾事。按理，若被告羅翊
    綸等人一開始即有與羅凱程等人火拼甚或殺人之共同犯意，
    不可能無任一被告攜帶武器下車，並於被告許兌開槍前向李
    建志示警。況被告羅翊綸手持西瓜刀，一般以揮砍方式攻擊
    ，無法造成解剖報告書暨鑑定書所示李建志所受刺創之刀傷
    ，且自本案監視器影像畫面所示，被告羅翊綸顯無置李建志
    於死地之行為及故意，當下亦無追擊、包圍李建志之舉措。
    不論被告許兌開槍行為或被告吳伯笙刺擊行為，皆已超越被
    告羅翊綸犯意聯絡之範圍，被告羅翊綸於行為時尚無法預見
    李建志有死亡結果之發生，並無殺人之犯意聯絡及行為云云
    。
  ⒊被告吳伯笙僅坦承駕駛黑色馬自達搭載被告黃軍淞及蔡美君
    ，至俞孝怡上址住處，嗣再搭載被告黃軍淞及蔡美君、俞孝
    怡，至約定巷口，伊有拿短刀刺李建志，而於離開現場之際
    ，伊駕駛之黑色馬自達有輾過臥倒地上之羅凱程等情，惟否
    認對李建志有何殺人既遂、對羅凱程有何殺人未遂之犯行，
    辯稱：案發當天只知道有債務糾紛，不知道是什麼事情，也
    不知道被告許兌的車上有槍枝，伊主觀上沒有殺人犯意，也
    沒有與他人有犯意聯絡，而伊駕車是不小心壓到羅凱程，當
    時因為緊張要走，不知羅凱程倒在車前云云。其辯護人辯護
    略以：被告吳伯笙並未在俞孝怡上址住處參與討論，亦多次
    離開該處，無法全程聽到被告黃軍淞等人討論過程，被告等
    人僅為釐清俞孝怡轉述內容真偽而至上址住處，並無共往與
    李建志、羅凱程對質之認識，亦無產生對質後如發生衝突則
    以武器攻擊對方之共識。又被告吳伯笙等人下車時並未隨身
    攜帶刀械，顯見被告吳伯笙等人於抵達現場前並無殺人之犯
    意聯絡，槍械、刀械無非是為防身目的，而被告吳伯笙等人
    約對方到現場用意，僅是為釐清俞孝怡在中間是否有亂傳話
    ，彼等事前並無預謀殺人之犯意。況被告吳伯笙跟李建志、
    羅凱程先前並不認識，也無深仇大恨，實難想像被告吳伯笙
    有殺害或欲置羅凱程、李建志2人於死地之動機存在，且被
    告吳伯笙持刀刺入李建志背部時間很短，而當時天色昏暗，
    難以期待被告吳伯笙當時看到李建志背後能直接對準重要臟
    器去刺，從解剖報告亦無法看出刀傷深度為何，被告吳伯笙
    刺了李建志後，也未再有進一步追擊李建志之行為，反而開
    車離開，李建志當因受胸腹部槍傷造成大量出血而死亡，非
    刀傷造成死亡結果，由被告吳伯笙之客觀行為，更可以得知
    其本身並無殺害羅凱程、李建志2人之直接故意或未必故意
    。另被告吳伯笙當時慌張匆忙離開時，根本未發現羅凱程倒
    在黑色馬自達右前方，被告吳伯笙係不慎駕車輾過羅凱程，
    此部分屬過失致重傷，並非殺人未遂云云。
  ⒋被告許兌之辯護人辯護略以：被告許兌係經黃軍淞告以俞孝
    怡轉述羅凱程等人要對黃軍淞不利之內容，認非事實，才與
    黃軍淞到場釐清原委，並無對羅凱程等人有不利想法，與其
    他被告更無所謂犯意聯絡。現場發現李建志有攜帶武器並不
    時挑釁，才會返車拿槍自保，事後發生衝突，純屬突發狀況
    ，非開始所得預見。被告許兌之數次開槍行為，應屬同時同
    地對多人殺害之一行為觸犯數罪之想像競合犯云云置辯。
　⒌被告邱證瑋僅坦承有與被告許兌一同搭乘由被告羅翊綸所駕
    駛之香檳色納智捷，至俞孝怡上址住處，再一同前往約定巷
    口，並持小刀攻擊羅凱程腹部等情，惟否認對李建志有何殺
    人既遂、對羅凱程有何殺人未遂之犯行，辯稱：伊事前未在
    俞孝怡上址住處參與討論，當時伊在客廳，沒有聽到被告黃
    軍淞在說什麼。案發當時伊沒有攻擊、包夾李建志，當時場
    面很亂，伊會追李建志是因為他離伊很近又拔刀，他刀沒拿
    好掉下，伊才去搶刀，搶到後是為嚇阻才追他，況伊有出言
    阻止被告吳伯笙攻擊李建志，伊看到李建志跑到對面後，認
    為嚇阻用意已達即停止，所為是因緊張要保護自己及其他人
    ，並沒有殺人犯意云云。其辯護人辯護略以：被告邱證瑋在
    俞孝怡上址住處時，是在客廳，並未聽聞被告黃軍淞、許兌
    之談話內容，更不知渠等當下意思。被告邱證瑋與其他被告
    前往現場，是為釐清俞孝怡所述內容是否屬實，李建志死亡
    結果實係偶發情事，被告邱證瑋並未於事前或現場與其他被
    告有謀議殺人之意思聯絡及行為，且當天在場之被告邱證瑋
    並未充分準備槍械刀械等工具，亦未有隨身攜帶刀械下車之
    舉動，其後復未有持刀攻擊到李建志之行為，足見被告邱證
    瑋並無置李建志於死之意，其撿起長刀後追趕李建志是為嚇
    走嚇阻之舉，李建志越過中央分隔島後，被告邱證瑋即未再
    行追趕，顯見被告邱證瑋並無殺害李建志之犯意及犯行。又
    被告邱證瑋雖有刺傷羅凱程，然此應係雙方在突發衝突時，
    面對此一偶發衝突，被告邱證瑋慌忙中自保防衛之舉措，被
    告邱證瑋並無殺害羅凱程之犯意云云。
二、經查：
  ㈠前提及不爭執事實之認定：
　⒈緣被告黃軍淞因聽聞俞孝怡聲稱竹聯幫戰堂成員羅凱程等人
    揚言對其不利，遂與被告許兌相約於106年6月24日23時，前
    往俞孝怡上址住處瞭解情況，被告黃軍淞並與被告許兌分偕
    被告吳伯笙、蔡美君及被告羅翊綸、邱證瑋到場。嗣彼等與
    俞孝怡見面後，經俞孝怡告以羅凱程等人向其索討款項，且
    知悉被告黃軍淞與俞孝怡間存在債務糾紛，揚言要對被告黃
    軍淞不利云云，遂要求與羅凱程當面對質、談判，並由被告
    許兌與賴沛宗聯絡後，約定雙方人員於106年6月25日2時許
    ，在約定巷口見面釐清等情，業據被告黃軍淞、羅翊綸、吳
    伯笙、許兌、邱證瑋於偵查及本院上訴審審理時供述在卷（
    見18931號偵卷【下稱偵一卷】第126至131、206至210、224
    至229、260至263頁；23432號偵卷一【下稱偵三卷】第327
    至328頁；23432號偵卷二【下稱偵四卷】第150至157頁；42
    0號偵緝卷【下稱偵五卷】第31至36、66至67、73至79頁；4
    21號偵緝卷【下稱偵六卷】第25至28、39至40頁；本院上訴
    審卷三第80至83頁），核與證人俞孝怡於偵查時（見偵一卷
    第204-2至204-8頁）、證人賴沛宗於偵查及原審審理時（見
    偵一卷第241至244頁；107年度重訴字第8號卷【下稱原審卷
    二】第118至130頁）、證人蔡美君於偵查時（見偵一卷第21
    3至214頁）所證述情節大致相合，復有在俞孝怡上址住處之
    對話記錄內容譯文1份在卷可參（見偵三卷第46至47頁），
    以上事實，首堪認定。 
  ⒉於106年6月25日2時48分許，被告吳伯笙駕駛黑色馬自達搭載
    被告黃軍淞、俞孝怡及蔡美君；被告羅翊綸駕駛香檳色納智
    捷搭載被告許兌、邱證瑋抵達約定巷口附近，並將車輛前後
    停放在重新路旁。除蔡美君未下車外，被告許兌、黃軍淞、
    羅翊綸、吳伯笙、邱證瑋、俞孝怡均前往約定巷口。賴沛宗
    則偕同沈煜峰、「阿扁」及「阿偉」在約定巷口等候。嗣羅
    凱程、李建志2人由廖志熹駕駛銀色三菱搭載至重新路，並
    將車輛停放於上開香檳色納智捷後方，下車步行至約定巷口
    與賴沛宗等人會合，並與被告黃軍淞等人進行對話等情，業
    據被告黃軍淞、羅翊綸、吳伯笙、許兌、邱證瑋於偵查及本
    院上訴審審理時供述在卷（見偵一卷第126至131、206至210
    、224至229、260至263頁；偵三卷第327至328頁；偵四卷第
    150至157頁；偵五卷第31至36、66至67、73至79頁；偵六卷
    第25至28頁；本院上訴審卷三第80至83頁），並與證人俞孝
    怡、賴沛宗、沈煜峰、廖志熹、羅凱程於偵查及原審審理時
    證述之情節大致相符（見偵一卷第115至118、204-2至204-8
    、232至235、241至246頁；原審卷二第118至130、132至140
    、237至254頁），復經原審勘驗現場監視器影像屬實，有原
    審勘驗筆錄及監視器畫面截圖在卷可憑（見106年度重訴字
    第27號卷一【下稱原審卷一之1】第345至354、359至389頁
    ；原審卷二第143至152、157至187頁），以上事實，亦可認
    定。
  ⒊雙方談話過程中，被告許兌發現李建志腰際配有長刀，出言
    質問並返回黑色馬自達車上拿取其先前受寄藏放之前揭槍彈
    。被告黃軍淞、吳伯笙、羅翊綸得悉李建志攜刀，亦返回黑
    色馬自達停放處，由被告黃軍淞取出自車上取出開山刀1支
    （證物編號E17），被告吳伯笙拿取西瓜刀交與被告羅翊綸
    ，並自行持短刀1支，被告邱證瑋身上則藏有小刀，之後均
    返回約定巷口。被告許兌持上膛後之手槍瞄準李建志，羅凱
    程、賴沛宗上前欲行阻止，被告許兌則另對羅凱程射擊1槍
    後（子彈貫穿左手臂，擊中左下背部），再對李建志連開2
    槍（子彈分別擊中其腹部、陰囊），俞孝怡見狀即逃離現場
    等情，為被告5人所坦認在卷，並經證人俞孝怡、賴沛宗、
    沈煜峰、廖志熹、羅凱程於偵查及原審審理時證述明確（見
    偵一卷第115至118、204-2至204-8、232至235、241至246頁
    ；原審卷二第118至130、132至140、237至254頁），亦與前
    開原審勘驗現場監視器影像勘驗結果，互核相符，復有上開
    改造手槍（槍枝管制編號0000000000號，含彈匣1個及子彈1
    顆）及上開開山刀（證物編號E17）扣案可資佐證，是以上
    情，亦堪認定。
  ㈡被害人李建志（殺人既遂）部分：
  ⒈被告許兌、羅翊綸、吳伯笙及邱證瑋之行為分擔部分：
　　⑴李建志遭被告許兌持槍開2槍射擊，除據被告許兌自承在卷
      外（見本院上訴審卷二第24頁；本院上訴審卷三第80至89
      、93頁；本院卷一第108頁反面至第110頁正面；本院卷二
      第530頁反面至第532頁正面），被告吳伯笙亦有持短刀刺
      擊李建志一情，亦據被告吳伯笙自承在卷（見原審卷一之
      1第188頁），且李建志除受近部距離槍創（肝臟左葉、胰
      臟及左腎受有損害、陰囊擦傷）外，亦同受有單面刃銳器
      刺創5處，其中傷及脊柱3刀，傷及左下肺葉1刀（為死亡
      原因之一），有法務部法醫研究所解剖報告書暨鑑定報告
      書1份在卷可參（見852號相卷【下稱相卷】第118至128頁
      ），堪認被告許兌及吳伯笙所述上情，應可採信。
    ⑵被告羅翊綸、邱證瑋雖否認持刀砍傷李建志，然均自承於
      李建志遭被告許兌槍擊後，皆有持刀追擊李建志之情形（
      見原審卷一之1第182頁；原審卷二第74頁），而依原審勘
      驗現場現場監視器影像檔案「殺人案現場監視器影像0243
      開始.avi」結果：畫面右方緊接著出現邱證瑋、吳伯笙、
      羅翊綸及李建志，邱證瑋等三人邊跑邊攻擊李建志，李建
      志遭三人攻擊後跌倒在地，後被三人包圍。其間吳伯笙右
      手持短刀，往李建志身上刺。邱證瑋、羅翊綸右手均持長
      刀朝李建志方向揮砍，嗣後李建志遭三人攻擊後往畫面右
      上方向後倒離開畫面，邱證瑋見狀持武器往李建志方向追
      擊等情，有原審勘驗筆錄在卷可參（見原審卷一之1第349
      、367至369頁），可認被告羅翊綸、邱證瑋確有分別持西
      瓜刀、長刀朝李建志揮砍，縱其2人未有砍到李建志，然
      確有分持西瓜刀、長刀而與被告吳伯笙一同包圍、追擊李
      建志，致李建志無處可逃，嗣遭吳伯笙持刀刺擊身體等情
      ，堪以認定。
　　⑶本案經目擊民眾報警救護，李建志經送醫後，仍因遭上述
      攻擊，受有腹部近距離槍創、胸部左下肺葉刺創（均為死
      亡原因）、陰囊部位槍創擦傷、脊柱刀傷3處、左手腕淺
      割傷4公分，造成胸、腹腔出血致出血性休克，於到臺北
      馬偕醫院前即已死亡一情，為被告許兌、羅翊綸、吳伯笙
      及邱證瑋所坦認在卷（見本院上訴審卷三第88至89頁），
      並經證人羅凱程、廖志熹、賴沛宗證述明確如前，復有李
      建志之新北地檢署相驗筆錄、檢驗報告書、相驗屍體證明
      書、相驗及解剖照片、法務部法醫研究所解剖報告書暨鑑
      定報告書（鑑定結果：死者李建志係生前遭胸部近距離槍
      創及左下肺葉刺創造成胸、腹腔出血，最後因出血性休克
      而死亡，死亡方式為他殺）、法務部法醫研究所108年5月
      21日函（說明略以：李建志胸、腹部槍創有1500毫升血塊
      及背部刀創致血氣胸係共同造成之結果，無法分開評論，
      且兩者單獨存在若無及時急救亦可造成死亡）在卷可憑（
      見相卷第37、40至50、61、68至117、119至128、131頁；
      本院卷一第189頁），足認李建志確遭被告許兌槍擊後，
      再由被告羅翊綸、邱證瑋分持西瓜刀、長刀而與被告吳伯
      笙一同包圍、追擊，致其無處可逃，嗣遭吳伯笙持刀刺擊
      身體致受有前述傷害而死亡。　　
　⒉被告許兌、羅翊綸、吳伯笙及邱證瑋之犯意聯絡部分：
　　⑴按殺人犯意之存否，固係隱藏於行為人內部主觀之意思，
      於持槍射擊之情形，就行為人所使用槍枝種類、子彈殺傷
      力之強弱，其射擊之距離、方向、部位、時間、與被害人
      曾否相識、有無宿怨等情，雖不能執為區別殺人與否之絕
      對標準，然仍非不得盱衡審酌事發當時情況，深入觀察行
      為人與被害人衝突之起因、行為當時所受之刺激，視其下
      手情形、射擊時間、位置，佐以其所執槍枝種類暨行為後
      之情狀等予以綜合論斷。查被告許兌所持前揭槍彈均具有
      殺傷力，業經認定如前。而持具有殺傷力之槍枝射擊子彈
      ，因子彈速度甚快、攻擊力強、殺傷力大，每使人不及反
      應，難以防禦、躲避，其非受專業訓練者，更難精確瞄準
      射擊部位，殺傷範圍甚廣，極易造成重大傷亡，且因子彈
      經擊發後具有穿透人體之力量，實有傷及體內臟器，或造
      成血管破裂大量失血，而生死亡結果之可能，此係眾所週
      知之常識，為一般具有普通社會智識經驗之人所得共同認
      知者。被告許兌行為時年已29歲，復曾受國中教育，曾在
      工地工作（見本院卷二第538頁），顯已具有相當之基本
      學識及社會經歷，自不得諉為不知。縱其與李建志先前並
      不相識，然其發現李建志腰際配有長刀後，除出言質問外
      ，更返回車上拿取前揭槍彈，進而瞄準李建志，應可預見
      近距離朝李建志射擊子彈若擊中腹部、下體處等人體重要
      部位，將發生死亡之結果，仍持前揭槍彈朝李建志上開部
      位射擊，客觀上確發生前述傷害及死亡結果，顯見其主觀
      上確具有殺人之故意。
　　⑵次按刑法之「相續共同正犯」，就基於凡屬共同正犯對於
      共同犯意範圍內之行為均應負責，而共同犯意不以在實行
      犯罪行為前成立者為限，若了解最初行為者之意思，而於
      其實行犯罪之中途發生共同犯意而參與實行者，亦足成立
      ；故對於發生共同犯意以前其他共同正犯所為之行為，苟
      有就既成之條件加以利用而繼續共同實行犯罪之意思，則
      該行為即在共同意思範圍以內，應共同負責（最高法院98
      年度台上字第7972號判決意旨參照）。
　　⑶據前所述，被告黃軍淞等5人於上開時、地在俞孝怡上址住
      處聚集後，經俞孝怡告知羅凱程等人放話要處理被告黃軍
      淞，被告黃軍淞遂要求與羅凱程當面對質、談判，並由被
      告許兌與賴沛宗聯絡後，約定雙方人員至約定巷口見面釐
      清。雙方人員見面談話過程中，被告許兌發現李建志腰際
      配有長刀，竟萌生殺人犯意，出言質問並返回車上拿取前
      揭槍彈外，被告黃軍淞、吳伯笙、羅翊綸得悉李建志攜刀
      ，亦返回黑色馬自達停放處，由被告黃軍淞取出自車上取
      出開山刀1支，被告吳伯笙拿取西瓜刀交與被告羅翊綸，
      並自行持短刀1支，被告邱證瑋身上則藏有小刀，之後均
      返回約定巷口。而於被告許兌持前揭槍彈瞄準李建志，羅
      凱程、賴沛宗上前欲行阻止無效後，被告許兌嗣對李建志
      連開2槍（子彈分別擊中其腹部、陰囊）射擊後，在場之
      被告羅翊綸、吳伯笙、邱證瑋至此應已明知被告許兌對李
      建志實行開槍之殺人行為，顯已變更原先僅欲對質談話之
      意，彼等卻均未反對，被告邱證瑋仍撿拾地上李建志遺落
      之長刀，被告羅翊綸亦持西瓜刀而與被告吳伯笙一同包圍
      、追擊李建志，致李建志無處可逃，嗣遭被告吳伯笙持刀
      刺擊身體。復觀以被告羅翊綸所持之西瓜刀含刀柄約43.5
      公分、不含刀柄約33公分、寬度約6公分；被告吳伯笙所
      持之短刀刀柄約10公分、長度含刀柄約16公分、寬度約2.
      5公分；被告邱證瑋攜帶之小刀長度含刀柄約13公分、刀
      柄約8公分、寬度約3公分等情，業經其3人供承在卷（見
      原審卷一之1第344至345頁），則其3人雖非自始即有殺害
      李建志之犯意，然嗣皆知被告許兌對李建志實行開槍之殺
      人行為，且均可預見彼等間所持上開刀械均屬銳利具有殺
      傷力之兇器，倘持以攻擊人體胸腹部等重要部位，有可能
      傷及重要臟器，致大量出血、生理機能嚴重受損而死亡之
      結果，卻仍利用被告許兌開槍殺害李建志之既成條件，繼
      續參與其中予以包圍、追擊，嗣更由被告吳伯笙持刀刺擊
      李建志身體，導致李建志受有前述傷害而死亡，自屬相續
      共同正犯，而應就共同意思範圍內之殺害李建志既遂之全
      部行為負責。
　㈢告訴人羅凱程（殺人未遂）部分：
　⒈被告許兌、黃軍淞、吳伯笙及邱證瑋之行為分擔部分：
　　⑴羅凱程上前欲阻止被告許兌對李建志開槍，然反遭被告許
      兌開槍射擊，業據被告許兌自承如前；之後，羅凱程復遭
      被告黃軍淞將其後拉毆打並持刀攻擊，被告邱證瑋亦有持
      刀攻擊，羅凱程因而受有手及腹部等傷害一節，業據證人
      羅凱程於偵查及原審審理時證述綦詳（見偵一卷第232至2
      35頁；106年度重訴字第27號卷二【下稱原審卷一之2】第
      16至17、19至20頁），核與證人廖志熹於原審審理時證稱
      伊有看到黃軍淞拿刀砍羅凱程等語相合（見原審卷一之2
      第23至30頁），參以被告邱證瑋就其有徒手攻擊與拿刀揮
      砍羅凱程腹部一節亦供承在卷（見偵六卷第24至28、39至
      43頁；原審卷二第74頁；本院上訴審卷三第87頁），亦與
      證人羅凱程前開證述情節相符，而證人羅凱程之手及腹部
      確因槍擊及刀械砍刺受有傷害（詳後述），亦有後述羅凱
      程之馬偕醫院診斷證明書、出院病歷摘要單、馬偕醫院10
      8年6月13日函、108年9月20日函暨檢送羅凱程之病歷資料
      等件在卷可憑，佐以被告黃軍淞亦自承其有持扣案開山刀
      一情（見原審卷一之1第176頁），並有該扣案開山刀（證
      物編號E17）可資佐證，益徵證人羅凱程、廖志熹關於羅
      凱程遭受攻擊情節之基本事實證述並無前後重大矛盾或嚴
      重瑕疵之情形，且無誤認或誣陷被告黃軍淞之虞，亦與上
      述事證相合，不因羅凱程、廖志熹於先前偵審中因時間相
      距遠近、回憶內容深淺有別，以致所述部分枝節情形有些
      許出入而影響，堪認羅凱程遭被告許兌開槍射擊後，被告
      黃軍淞、邱證瑋仍持刀械揮砍羅凱程腹部，並對其施以徒
      手毆打等情，堪可認定。被告黃軍淞及辯護人辯稱：黃軍
      淞並沒有動手，也沒有拿開山刀砍羅凱程；羅凱程歷次證
      述有諸多瑕疵不可採信；廖志熹所述非親眼所見，背於經
      驗法則云云，顯無可採。至邱證瑋固證稱：當時伊是第一
      個攻擊羅凱程，伊拿小刀刺羅凱程的腹部，不記得幾刀，
      之後他倒地，黃軍淞來阻止伊，伊就停手，後面伊有用拳
      頭攻擊他。伊印象中現場只有伊攻擊羅凱程云云（見本院
      上訴審卷二第327至328頁），然此部分所述核與上開事證
      相違，且有迴護被告黃軍淞之虞，並不足採。   
    ⑵又被告許兌見李建志往對面逃離後，除命被告羅翊綸、吳
      伯笙分別駕駛香檳色納智捷、黑色馬自達外，其再至羅凱
      程遭受攻擊倒地處，朝羅凱程再行射擊1槍（擊中腹部）
      一節，業據被告許兌自承在卷（見本院上訴審卷二第24頁
      ；本院上訴審卷三第80至89、93頁），且經證人羅凱程、
      賴沛宗、沈煜峰證述此節明確（見偵一卷第232至235、24
      3、245頁），堪認被告許兌所述上情，應可採信。
    ⑶之後，被告吳伯笙駕駛黑色馬自達離去現場時有輾過臥倒
      地上之羅凱程，旋與香檳色納智捷前後駛離現場等情，為
      被告吳伯笙所自承在卷，惟辯以：不知羅凱程倒臥在前而
      不小心輾過云云。然查，被告黃軍淞等5人及證人賴沛宗
      均稱其等對質位置在黑色馬自達車前之道路上，並有被告
      羅翊綸手繪現場圖1份在卷可參（見偵四卷第70頁）；證
      人廖志熹則證稱係在馬自達車身左側（見原審卷一之2第2
      7頁），而參以證人廖志熹所處位置為依序停放之第三台
      銀色三菱處，尚有些許誤差之可能，然仍與前開證人所述
      一致，是堪認其等對質位置應在黑色馬自達前方之道路上
      。又被告吳伯笙駕駛黑色馬自達離去現場時，羅凱程倒臥
      於該車前路面一情，業經認定如前，是本件衝突發生前後
      ，羅凱程所處位置始終在黑色馬自達前方，未有大幅變動
      ；被告吳伯笙既於衝突前即在現場，對於羅凱程自原站立
      處倒臥在其車前一情，自難諉為不知。況被告許兌命被告
      羅翊綸、吳伯笙分別駕駛香檳色納智捷、黑色馬自達後，
      再至黑色馬自達前方路面處，朝羅凱程再行射擊1槍一節
      ，業經認定如前，在此過程中，被告吳伯笙係與被告許兌
      並肩同往黑色馬自達，業經原審勘驗認定如前，有原審勘
      驗筆錄在卷可憑（見原審卷一之1第348頁）。是以，被告
      吳伯笙於駕駛黑色馬自達前，縱不確知羅凱程倒臥其車前
      地上，嗣於被告許兌再行開槍射擊並伴隨聲響時，被告吳
      伯笙此際應已知其車前有人，且處於倒地中槍之狀況甚明
      。從而，被告吳伯笙駕車離去現場時，應知黑色馬自達將
      輾過倒臥地上之羅凱程，卻仍輾過，所辯不知且不小心輾
      壓過去云云，自不足採。
　　⑷羅凱程經廖志熹、賴沛宗及時以前開銀色三菱載送至臺北
      馬偕醫院救治，倖免於死，惟仍受有左前臂及左下背部及
      腹部槍傷、腹部3處穿刺傷併膽囊破裂及肝臟撕裂傷、脊
      柱骨折、脊髓損傷併下半身癱瘓、骨盆腔骨折併尿道損傷
      、三級腎臟受損併腹膜血腫、左尺骨神經病變、出血致貧
      血及血小板減少、腸阻塞、左前臂撕裂傷等傷害等情，為
      被告許兌、黃軍淞、吳伯笙及邱證瑋坦認在卷（見本院上
      訴審卷三第88至89頁），並經證人羅凱程、廖志熹、賴沛
      宗證述明確如前，復有羅凱程之馬偕醫院診斷證明書、出
      院病歷摘要單、馬偕醫院108年6月13日函、108年9月20日
      函暨檢送羅凱程之病歷資料等件在卷可憑（見偵三卷第10
      2頁；19751號偵卷【下稱偵二卷】第192至194頁；偵四卷
      第75至89頁；本院卷一第209頁；本院卷二第6至136頁）
      ，足認羅凱程遭被告許兌開槍殺害成傷後，再由被告黃軍
      淞、邱證瑋以前開所持刀械揮砍羅凱程腹部，並對其施以
      徒手毆打，復遭被告許兌再行射擊1槍（子彈擊中腹部）
      ，再遭被告吳伯笙駕車輾過，致受有前開傷害，堪以認定
      。　
　⒉被告許兌、黃軍淞、吳伯笙及邱證瑋之犯意聯絡：
　　⑴被告許兌所持前揭槍彈均具有殺傷力，且依其行為時之年
      齡、具有相當之基本學識及社會經歷，無從諉為不知持具
      有殺傷力之槍枝持人體射擊，具有穿透人體之力量，傷及
      體內臟器，或造成血管破裂大量失血，而生死亡結果，業
      如前開認定，縱其與羅凱程先前並不相識，然其持前揭槍
      彈瞄準李建志之際，見羅凱程上前欲行阻止，竟另朝羅凱
      程之身體開槍射擊，客觀上確亦發生前述傷情，亦見其主
      觀上確具有殺人之故意。
　　⑵是依前述，被告黃軍淞等5人於上開時、地在俞孝怡上址住
      處聚集後，經俞孝怡告知羅凱程等人放話要處理被告黃軍
      淞，被告黃軍淞遂要求與羅凱程當面對質、談判，並由被
      告許兌與賴沛宗聯絡後，約定雙方人員至約定巷口見面釐
      清。雙方人員見面談話過程中，被告許兌除對腰際配有長
      刀之李建志萌生殺人犯意而以上膛後之手槍瞄準李建志、
      嗣並開槍射擊外，更對上前欲行阻止其行為之羅凱程另萌
      生殺人犯意朝之開槍射擊，在場之被告黃軍淞、吳伯笙、
      邱證瑋至此應明知被告許兌已對羅凱程實行開槍之殺人行
      為，顯已變更原先僅欲對質之意，其等卻未為反對，被告
      黃軍淞、邱證瑋仍持刀械揮砍羅凱程腹部，並對其施以徒
      手毆打，被告許兌再朝被告許兌再行射擊1槍後（子彈擊
      中腹部），被告吳伯笙復駕車輾過羅凱程。再觀以被告黃
      軍淞攜帶之開山刀含刀柄約47公分、刀身約40公分、寬度
      約10公分；被告邱證瑋攜帶之小刀長度含刀柄約13公分、
      刀柄約8公分、寬度約3公分等情，業經其2人供承在卷（
      見原審卷一之1第344至345頁），另被告吳伯笙所駕黑色
      馬自達車重至少達上百公斤以上，亦為一般人生活經驗所
      週知，則被告黃軍淞、邱證瑋、吳伯笙雖非自始即有殺害
      羅凱程之犯意，然嗣皆知悉被告許兌已對羅凱程實行開槍
      之殺人行為，且均可預見彼等間所持上開刀械均屬銳利具
      有殺傷力之兇器、所駕車輛屬重量甚重之交通工具，倘持
      以攻擊人體胸腹部等重要部位或輾壓人之身體，有可能傷
      及重要臟器，致大量出血、生理機能嚴重受損而死亡之結
      果，卻仍利用被告許兌開槍射擊羅凱程之既成條件，繼續
      參與其中並為攻擊，嗣由被告吳伯笙駕車輾過羅凱程，導
      致羅凱程受有前開傷害，幸因及時送醫救治，倖免於死，
      然揆諸前揭說明，被告許兌、黃軍淞、吳伯笙及邱證瑋所
      為，自屬相續共同正犯，均應就共同意思範圍內之殺害羅
      凱程而不遂之全部行為負責。　
　㈣被告黃軍淞等5人其餘辯解及調查證據之聲請：
  ⒈被告黃軍淞及其辯護人部分：
    ⑴被告黃軍淞辯稱：伊沒有糾眾前往現場云云。然查，被告
      黃軍淞等5人聚集於俞孝怡上址住處後，經俞孝怡告知羅
      凱程揚言要對其不利，被告黃軍淞遂要求與羅凱程當面對
      質、談判，並由被告許兌聯繫賴沛宗，約定雙方人員於10
      6年6月25日2時許在約定巷口見面釐清，業經本院依卷內
      事證認定如前，是被告黃軍淞就此所辯，顯與事證不符，
      委無可採。
    ⑵又上開開山刀（證物編號E17）經送驗後，其刀刃部分血跡
      檢驗固呈陰性反應（見本院卷第213至214頁，法務部調查
      局DNA鑑識實驗室鑑定書），惟此情僅顯示該刀尚無接觸
      人體血液，然並不影響前揭被告黃軍淞有持該刀攻擊羅凱
      程之認定。此外，羅凱程就醫病歷資料亦顯示其右膝、雙
      腿、左側腰、右腰等部位均受有擦傷情事（見本院卷二第
      88頁），而觀之該等傷害尚輕，衡情顯非車輛輾壓所造成
      ，反可佐證羅凱程證述遭被告黃軍淞、邱證瑋徒手攻擊等
      情非虛，況被告黃軍淞就殺害羅凱程而不遂部分該當於相
      續共同正犯之成立，已如前述，是以上部分均不足為被告
      黃軍淞有利之認定。被告黃軍淞之辯護人所辯：被告黃軍
      淞等人不可能預先產生預謀共同殺人之犯意聯絡，無任何
      殺害羅凱程犯意，羅凱程所受傷勢非被告黃軍淞持刀攻擊
      所為，該刀經送驗後亦無血跡反應。被告許兌對羅凱程開
      槍並非被告黃軍淞所得預見，並無殺人犯意聯絡各節，均
      難認可採。
    ⑶再本案係以被告黃軍淞之現場作為，認定被告黃軍淞就殺
      害羅凱程而不遂部分，與被告許兌、吳伯笙、邱證瑋該當
      於相續共同正犯之成立，已如前述，核與彼等在俞孝怡上
      址住處討論事項為何，有無準備攜帶刀械前往，並無關係
      。被告黃軍淞及辯護人所辯：事件起因於黃國禎欠俞孝怡
      錢等部分。被告黃軍淞與羅凱程間素無怨仇，未曾與羅凱
      程直接聯絡過，亦未因電話聯絡而結怨，不可能因此萌生
      殺害羅凱程之犯意。被告黃軍淞有叫被告吳伯笙趕快叫救
      護車云云，均不足採為有利被告黃軍淞之認定。
    ⑷被告黃軍淞之辯護人固另聲請傳喚證人許兌、吳伯笙、王
      柏逸，欲證明除被告許兌外之其他被告均不知被告許兌攜
      帶上開槍彈，並無預謀殺人或與被告許兌有共同殺人之犯
      意聯絡及行為分擔。惟本案係以被告黃軍淞之現場作為，
      認定被告黃軍淞就殺害羅凱程而不遂部分，與被告許兌、
      吳伯笙、邱證瑋該當於相續共同正犯之成立，業如前述，
      與彼等事先有無知情被告許兌攜帶上開槍彈並無關聯，因
      認此部分聲請並無調查之必要，併予敘明。
  ⒉被告羅翊綸及其辯護人部分：
    ⑴被告羅翊綸辯稱：伊等事前並沒有說要去打人，伊事後才
      知道被告黃軍淞等人在俞孝怡上址住處的談話，伊沒有想
      要殺人，案發當時伊沒有拿西瓜刀攻擊任何人，李建志死
      亡跟伊無關云云。惟查：
      ①被告羅翊綸於106年7月12日偵查時供述：本來我就與許
        兌、邱證瑋在一起，我們先到俞孝怡家中找黃軍淞，俞
        孝怡跟黃軍淞說對方要跟俞孝怡要10萬元，但是俞孝怡
        給他們10萬元之後對方又向她索討20萬元，又說如果有
        給他20萬元的話就會處理掉黃軍淞，黃軍淞說要問清楚
        這件事，而許兌認識對方有一個叫做「偉犯」的，所以
        他就打電話給「偉犯」說有沒有說出要處理黃軍淞等語
        ，那天許兌先跟對方說要到黃軍淞家中講這件事，對方
        說要約公司，就約在重新路的OK便利商店，於是我們就
        前往OK便利商店等語（見偵一卷第260至261頁），復於
        106年8月25日偵查時供稱：案發當天我與許兌、邱證瑋
        在一起，因為我們在俞孝怡家裡聽到對方說要處理黃軍
        淞，所以我們當天要到場確認對方到底有沒有說這件事
        等語（見偵三卷第327頁），核與證人黃軍淞於偵查時
        證稱：在俞孝怡上址住處之對話記錄內容，是當時伊等
        錄起來，為了之後對質要用，伊等是在陽台談，在陽台
        的人只有俞孝怡、伊及許兌，但邱證瑋、吳伯笙，羅翊
        綸他們人都在客廳沙發上，背對著陽台，而陽台與客廳
        是緊鄰的只有一個玻璃門，當時陽台門沒有關，他們應
        該有聽到，對話中有問俞孝怡「確定嗎」的聲音應該是
        邱證瑋等語（見偵四卷第156頁），及證人許兌於偵查
        時證稱：在俞孝怡上址住處之對話記錄是伊跟黃軍淞、
        俞孝怡的對話，在俞孝怡家，是事發前，伊等講話的地
        方是俞孝怡家的陽台，俞孝怡家陽台不大，緊鄰客廳，
        在陽台的是伊、黃軍淞、俞孝怡，其他三人就坐在客廳
        的沙發，沙發就是接近陽台的地方等語（見偵五卷第89
        頁）；於本院上訴審審理時證稱：伊在偵查中說5個人
        都有參與討論，伊及黃軍淞、俞孝怡在討論的時候，其
        他人在客廳的沙發，其實也可以聽得到，而且有討論，
        其中伊還聽到有其他人的聲音是邱證瑋之陳述是實在等
        語相合（見本院上訴審卷二第322至323頁），是認被告
        羅翊綸於前揭偵查中供述應屬符實可採，至其事後所辯
        上情，要屬卸責之詞，不足採信。又黃軍淞於本院上訴
        審審理時改稱：伊等在陽台講話，在客廳的人應該聽不
        到，因為有窗戶，伊並不知道他們有沒有聽到，伊的意
        思是他們可能會有聽到云云（見本院上訴審卷二第298
        、308頁），核與上開事證不符，顯有迴護被告羅翊綸
        之虞，無從採信。
      ②又本案係以被告羅翊綸之現場作為，認定被告羅翊綸就
        殺害李建志既遂部分，與被告許兌、吳伯笙、邱證瑋該
        當於相續共同正犯之成立，業如前述，則被告羅翊綸縱
        未有持槍或持刀攻擊到李建志，仍應就共同意思範圍內
        之殺害李建志既遂之全部行為負責。況參諸原審勘驗現
        場監視器影像檔案結果略以：畫面右方緊接著出現邱證
        瑋、吳伯笙、羅翊綸及李建志，邱證瑋等三人邊跑邊攻
        擊李建志，李建志遭三人攻擊後跌倒在地，後被三人包
        圍。其間吳伯笙右手持短刀，往李建志身上刺。邱證瑋
        、羅翊綸右手均持長刀朝李建志方向揮砍，嗣後李建志
        遭三人攻擊後往畫面右上方向後倒離開畫面，邱證瑋見
        狀持武器往李建志方向追擊等情，有原審勘驗筆錄在卷
        可參（見原審卷一之1第349頁），足見被告羅翊綸所辯
        李建志死亡跟伊無關云云，自無可取。
    ⑵被告羅翊綸之辯護人固以前詞置辯。惟依被告羅翊綸前揭
      於偵查中供述及證人黃軍淞、許兌於偵查中證述，可見被
      告羅翊綸確知悉案發當時至約定巷口之原因及目的係為對
      質、談判；又被告羅翊綸雖非自始即有殺害李建志之犯意
      ，惟嗣後已見被告許兌因衝突而對李建志實行開槍之殺人
      行為，且可預見其與被告吳伯笙、邱證瑋間所持上開刀械
      均屬銳利具有殺傷力之兇器，倘持以攻擊人體胸腹部等重
      要部位，有可能傷及重要臟器，致大量出血、生理機能嚴
      重受損而死亡之結果，卻仍利用被告許兌開槍殺害李建志
      成傷之既成條件，繼續參與其中並予包圍、追擊，嗣由被
      告吳伯笙持刀刺擊李建志身體，導致李建志受有前述傷害
      而死亡，自屬相續共同正犯，認定已如前述，自應就共同
      意思範圍內之殺害李建志既遂之全部行為負責，是以上被
      告許兌、吳伯笙、邱證瑋所為，皆難認已超越被告羅翊綸
      犯意聯絡範圍之外。再被告羅翊綸於案發當時確有追擊、
      包圍李建志之舉措，如前所述，與彼等在俞孝怡上址住處
      討論事項為何，有無準備攜帶刀械前往，並無關係。是其
      辯護人以前詞置辯，均難認可採。
  ⒊被告吳伯笙及其辯護人部分：
    ⑴被告吳伯笙辯稱：案發當天只知道有債務糾紛，主觀上沒
      有殺人犯意，也沒有與他人有犯意聯絡云云。然查：
      ①被告黃軍淞及許兌已就案發前彼等5人在俞孝怡上址住處
        討論之情形，業已其2人證述明確如前，並可採認，佐
        以被告吳伯笙於原審羈押訊問時亦供稱：我到現場是因
        為俞孝怡說竹聯幫戰堂說要處理我們，砍殺我們的意思
        ，然後我跟黃軍淞差不多約24日晚上11、12點時，去到
        俞孝怡的家中了解事情，然後竹聯幫戰堂要處理我們是
        俞孝怡所說的，我們怕只聽俞孝怡單方面的說法，就由
        俞孝怡約竹聯幫戰堂的人出來見面等語（見偵一卷第16
        2頁），堪認被告吳伯笙應知悉案發當時至約定巷口之
        原因及目的係為對質、談判，其所辯只知道有債務糾紛
        云云，並不可採。
      ②被告吳伯笙自承於被告許兌朝李建志開槍後有持短刀刺
        擊李建志身體等語（見原審卷一之1第188頁；本院上訴
        審卷三第86頁），而李建志確受有單面刃銳器刺創5處
        ，其中傷及脊柱3刀，傷及左下肺葉1刀（為死亡原因之
        一），有前揭李建志之法務部法醫研究所解剖報告書暨
        鑑定報告書在卷足憑（見相卷第118至128頁），且據前
        揭原審勘驗現場監視器影像檔案之勘驗結果，亦見被告
        吳伯笙右手持短刀往李建志身上刺擊之情，足認被告吳
        伯笙上開供述情節，應可採信。則被告吳伯笙雖非自始
        即有殺害李建志之犯意，然嗣知被告許兌對李建志實行
        開槍之殺人行為，且可預見自己所持上開刀械屬銳利具
        有殺傷力之兇器，倘持以攻擊人體胸腹部等重要部位，
        有可能傷及重要臟器，致大量出血、生理機能嚴重受損
        而死亡之結果，卻仍利用被告許兌開槍射擊李建志之既
        成條件，繼續參與其中予以包圍、追擊，嗣更持刀刺擊
        李建志身體，導致李建志受有前述傷害而死亡。再者，
        就羅凱程部分，被告吳伯笙雖非自始即有殺害羅凱程之
        犯意，然已見被告許兌因衝突而對羅凱程實行開槍之殺
        人行為，亦可預見被告黃軍淞、邱證瑋所持上開刀械均
        屬銳利具有殺傷力之兇器，及其所駕車輛屬重量甚重之
        交通工具，倘持以攻擊人體胸腹部等重要部位或輾壓人
        之身體，有可能傷及重要臟器，致大量出血、生理機能
        嚴重受損而死亡之結果，卻仍利用被告許兌開槍射擊羅
        凱程、被告黃軍淞、邱證瑋繼續持刀揮砍、徒手毆打羅
        凱程之既成條件，駕車輾過倒臥地上之羅凱程，導致羅
        凱程受有前開傷害，幸因及時送醫救治，倖免於死。是
        被告吳伯笙就殺害李建志既遂部分及殺害羅凱程而不遂
        部分，各屬相續共同正犯，認定既如前述，自應就共同
        意思範圍內各就殺害李建志既遂、殺害羅凱程而不遂之
        全部行為負責。被告吳伯笙所辯主觀上沒有殺人犯意，
        也沒有與他人有犯意聯絡云云，自非足取。
    ⑵被告吳伯笙之辯護人雖以前詞置辯。惟被告吳伯笙確知案
      發當時至約定巷口之原因及目的係為對質、談判，及其就
      殺害李建志既遂部分及殺害羅凱程而不遂部分，各屬相續
      共同正犯，認定均如前述，自應就共同意思範圍內各就殺
      害李建志既遂、殺害羅凱程而不遂之全部行為負責，自不
      因其對李建志所刺刀傷深度如何或有無對準重要臟器為之
      而有異，亦難切割其行為而認其對羅凱程所為僅該當於過
      失致重傷之犯行。又李建志胸、腹部槍創有1500毫升血塊
      及背部刀創致血氣胸係共同造成之結果，無法分開評論，
      兩者單獨存在若無及時急救亦可造成死亡一節，亦據法務
      部法醫研究所108年5月21日函覆甚明（見本院卷一第189
      頁），且與彼等在俞孝怡上址住處討論事項為何，有無準
      備攜帶刀械前往，並無關係。至被告吳伯笙是否有進一步
      追擊李建志之行為，乃事涉犯罪情節程度及犯後態度，無
      從執為被告吳伯笙並無該當共同殺害李建志既遂之認定。
      是其辯護人前詞所辯各節，均無足取。　　
  ⒋被告邱證瑋及其辯護人部分：
    ⑴被告邱證瑋辯稱：事前伊未在俞孝怡上址住處參與討論，
      亦未聽到被告黃軍淞在說什麼，案發當時伊沒有攻擊、包
      夾李建志，況伊有出言阻止被告吳伯笙攻擊李建志，伊所
      為是因為緊張要保護自己跟其他人，並沒有殺人犯意云云
      。惟查：
      ①被告黃軍淞等5人在俞孝怡上址住處討論之情形，及前揭
        對話中有問俞孝怡「確定嗎」的聲音應是邱證瑋一情，
        業據證人黃軍淞、許兌證述明確在卷如前，且被告邱證
        瑋亦於偵查時供稱：事發前三天伊跟許兌、羅翊綸在南
        部，事發當天剛好回來北部。就接到黃軍淞的電話，他
        說有被對方放話說，等對方跟俞孝怡收完錢後，要給黃
        軍淞難看。伊等事前在俞孝怡住處討論時，跟俞孝怡確
        認對方是不是真的有放話時，5個人應該是都在場等語
        （見偵六卷第25至26頁），堪認被告邱證瑋應知悉案發
        當時至約定巷口之原因及目的係為對質、談判，是被告
        邱證瑋所辯事前伊未在俞孝怡上址住處參與討論云云，
        與事證不合，委無可採。
      ②再據前揭原審勘驗現場監視器影像檔案之勘驗結果（見
        原審卷一之1第349頁），可知案發當時被告許兌分別槍
        擊李建志、羅凱程後，被告邱證瑋有與被告羅翊綸、吳
        伯笙攻擊、包圍李建志之情；其亦自承有徒手及持刀攻
        擊羅凱程腹部等節，亦如前述，且其就殺害李建志既遂
        部分及殺害羅凱程而不遂部分，各屬相續共同正犯，認
        定均如前述，自應就共同意思範圍內各就殺害李建志既
        遂、殺害羅凱程而不遂之全部行為負責，其所辯有出言
        阻止被告吳伯笙攻擊李建志。因緊張要保護自己跟其他
        人，沒有殺人犯意云云，委無可採。
    ⑵被告邱證瑋之辯護人固以前詞置辯。惟被告邱證瑋確知案
      發當時至約定巷口之原因及目的係為對質、談判，且其就
      殺害李建志既遂部分及殺害羅凱程而不遂部分，各屬相續
      共同正犯，認定均如前述，自應就共同意思範圍內各就殺
      害李建志既遂、殺害羅凱程而不遂之全部行為負責，亦與
      彼等在俞孝怡上址住處討論事項為何，有無準備攜帶刀械
      前往，並無關係。再者，李建志、羅凱程均未有取出相關
      物件與被告等人對峙即遭人數優勢之被告等人開槍及持刀
      攻擊，其2人自顧尚且不瑕，已無能力對被告等人予以反
      擊，自難認被告等人對該2人所為係自保防衛之舉措。是
      被告邱證瑋之辯護人前詞所辯各節，均無足取。　
　⒌被告許兌之辯護人固以被告許兌所為應屬同時同地對多人為
    殺害之一行為云云。然依前所述，被告許兌持槍各朝羅凱程
    、李建志開槍時，雙方人員並非糾集成團，而屬清楚可分，
    被告許兌又係先朝羅凱程射擊1槍，後再朝李建志射擊2槍，
    末再朝倒地之羅凱程射擊1槍，顯見其開槍行為先後可分，
    亦可明確殺害對象有所不同，核屬數行為侵害數法益，是其
    辯護人所辯上情，亦不足採。　　　
  ㈤公訴意旨固另認：被告許兌朝賴沛宗等人追擊，並朝沈煜峰
    方向開槍（未能擊發）；被告黃軍淞叫囂「屁股又怎樣」、
    被告許兌則稱「屁股一定要給他死」及被告黃軍淞亦持不明
    槍枝朝羅凱程倒臥處射擊等節。然查：
  ⒈關於被告許兌朝賴沛宗等人追擊，並朝沈煜峰方向開槍（未
    能擊發）部分，被告許兌始終否認有朝沈煜峰開槍情事，且
    依被告黃軍淞、羅翊綸、吳伯笙、邱證瑋所供情節，均無一
    人供明上情，觀以證人賴沛宗、沈煜峰於原審審理時亦均證
    述因場面混亂而不清楚此情為何（見原審卷二第120、134、
    137頁），是公訴意旨此部分所據，無非僅依證人賴沛宗、
    沈煜峰於偵查時之指述，惟核其2人此情所述於偵查及原審
    審理時既有前後矛盾不一之情事，且乏其他積極事證相佐，
    自難憑其2人於偵查時之指述，即遽為不利被告許兌等5人之
    認定。　　
　⒉關於被告黃軍淞叫囂「屁股又怎樣」、被告許兌則稱「屁股
    一定要給他死」及被告黃軍淞亦持不明槍枝朝羅凱程倒臥處
    射擊等部分，為被告黃軍淞、許兌始終否認，且依被告羅翊
    綸、吳伯笙、邱證瑋所供情節，均無一人供明上情，觀以證
    人賴沛宗於原審審理時證稱：從頭到尾就是許兌開槍等語（
    見原審卷一之1第324頁），證人廖志熹於原審審理時亦證稱
    ：伊看到黃軍淞帶刀，沒有看到槍等語（見原審卷一之2第2
    6頁），況本案並未扣得第2把槍枝，是公訴意旨此部分所據
    ，無非僅係依證人羅凱程單一指述，尚乏其他積極事證相佐
    ，自難憑之即遽為不利被告黃軍淞等5人之認定。
  ⒊基上，公訴意旨以上所指情節，尚無相關事證補強而得以採
    認，併予敘明。
  ㈥綜上所述，堪認本件事證已臻明確，被告黃軍淞等5人犯行均
    洵堪認定，應予依法論科。
三、論罪：
  ㈠對羅凱程部分，核被告黃軍淞、吳伯笙、許兌、邱證瑋所為
    ，均係犯刑法第271條第2項、第1項之殺人未遂罪；對李建
    志部分，核被告羅翊綸、吳伯笙、許兌、邱證瑋所為，均係
    犯刑法第271條第1項之殺人既遂罪。
  ㈡被告黃軍淞、吳伯笙、許兌、邱證瑋就上開殺人未遂犯行；
    被告羅翊綸、吳伯笙、許兌、邱證瑋就上開殺人既遂犯行，
    各均具有犯意聯絡及行為分擔，應論以共同正犯。
  ㈢被告吳伯笙、邱證瑋就上開殺人未遂、殺人既遂犯行；被告
    許兌就上開殺人未遂、殺人既遂與其另犯未經許可寄藏可發
    射子彈具有殺傷力之槍枝犯行，犯意各別，行為互殊，應予
    分論併罰。
  ㈣被告羅翊綸前因詐欺案件，經臺灣新北地方法院以104年度簡
    字第5332號判處有期徒刑3月、3月，應執行有期徒刑5月確
    定，於105年10月29日執行完畢；被告許兌前因分別違反槍
    砲彈藥刀械管制條例、重利案件，經同法院分別以101年度
    訴字第2476號判處有期徒刑2年6月確定、103年度審簡字第1
    54號判處有期徒刑3月確定，嗣經同法院以103年度聲字第31
    16號裁定應執行有期徒刑2年7月確定，於104年11月10日縮
    刑期滿執行完畢，有其2人之本院被告前案紀錄表各1份在卷
    可稽，其2人於受有期徒刑之執行完畢後，5年內故意再犯本
    案有期徒刑以上之罪，均為累犯。又司法院釋字第775號解
    釋，依解釋文及理由之意旨，係指構成累犯者，不分情節，
    一律加重最低本刑，於不符合刑法第59條所定要件之情形下
    ，致生行為人所受之刑罰超過其所應負擔罪責之個案，不符
    罪刑相當原則、比例原則。於此範圍內，在修正前，為避免
    發生上述罪刑不相當之情形，法院就該個案應裁量是否加重
    最低本刑。依此，該解釋係指個案應量處最低法定刑、又無
    法適用刑法第59條在內減輕規定之情形，法院應依此解釋意
    旨裁量不予加重最低本刑。本件依被告羅翊綸、許兌之累犯
    及犯罪情節，並無上開情事，爰均依刑法第47條第1項規定
    加重其刑（惟其2人所犯殺人既遂罪及殺人未遂罪之法定本
    刑為死刑或無期徒刑部分，依法均不得加重）。被告羅翊綸
    之辯護人以前案與本案罪質不同且時間已久，請求不依累犯
    規定加重其刑云云，尚無可採。
  ㈤被告黃軍淞、吳伯笙、許兌、邱證瑋雖已著手對羅凱程殺人
    犯行之實行，惟未生死亡之結果，此部分犯罪尚屬未遂，為
    未遂犯，應依刑法第25條第2項規定，均予減輕其刑。
　㈥按刑法第62條所謂未發覺之罪，係指有偵查犯罪權限之公務
    員，不知有犯罪事實，或雖知有犯罪事實，而不知犯罪人為
    何人者，均屬之（最高法院80年台上字第2481號、85年台上
    字第5420號、77年台上字第4593號判決意旨可參）；次按刑
    法第62條所謂「發覺」，係指有權偵查犯罪之機關或人員已
    知悉犯罪事實及犯罪之人而言。故雖知有犯罪事實，而不知
    犯罪人為何人時，犯罪人有受裁判之意思，自動向其坦承，
    亦不失為自首。又自首以告知犯罪為已足，其所告知之內容
    不以與事實完全相符為必要（最高法院91年度台上字第5203
    號判決意旨參照）。經查，被告吳伯笙於案發後，在職司偵
    查犯罪職權之公務員發覺犯罪前，於106年6月25日3時40分
    許，在新北市○○區○○路00號，主動向警方坦承為行為人，並
    供出大致犯行，有其警詢筆錄在卷可參（見新北市政府警察
    局三重分局刑案偵查卷第34至37頁），嗣並接受裁判，揆諸
    前揭說明，合於自首要件，爰就其所犯上開二罪依刑法第62
    條前段之規定，均減輕其刑。
　㈦被告吳伯笙就殺人未遂犯行部分有二以上刑之減輕事由，爰
    依法遞減之；被告許兌就殺人未遂犯行部分有二以上刑之加
    重及減輕事由，爰依法先加後減之。
四、撤銷改判之理由：
    原審以被告黃軍淞等5人上開犯行事證而予論罪科刑，固非
    無見。惟查：㈠原判決就被告黃軍淞等5人對羅凱程形成殺人
    犯意聯絡之時點認定有誤，容有未洽。㈡原判決認定被告羅
    翊綸對羅凱程所為該當殺人未遂犯行（無罪部分詳後述），
    而與其對李建志所犯殺人既遂犯行有數罪關係，容有未洽。
    ㈢被告吳伯笙、許兌於原審判決後，已與李建志之母親即告
    訴人陳淑芬達成和解，各賠償100萬元，有調解筆錄及協議
    書各1份在卷可參（見本院卷一第130至131頁；本院卷二第5
    58頁），告訴人陳淑芬及其代理人亦表示其2人雖尚未給付
    完畢，但均有按期履行（見本院卷二第533頁，本院卷三第1
    29頁反面），原審未及審酌，尚有未洽。被告黃軍淞、羅翊
    綸、吳伯笙、邱證瑋上訴猶執前詞，被告黃軍淞、吳伯笙、
    邱證瑋否認對羅凱程有殺人故意及行為；被告羅翊綸、吳伯
    笙、邱證瑋否認對李建志有殺人故意及行為，雖無理由，且
    均經本院指駁如前；另被告吳伯笙、許兌上訴以其2人與李
    建志之家屬即告訴人陳淑芬達成和解，請求從輕量刑等語，
    則有理由；檢察官上訴理由略以被告等5人未與羅凱程、李
    建志家屬達成和解，尚試圖正當化其等砍殺行為，犯後態度
    非佳，原審對其5人量刑過輕，雖無理由（詳後述）。然原
    判決既有前揭可議，應由本院就原判決關於被告許兌犯未經
    許可寄藏可發射子彈具有殺傷力之改造手槍罪外之其餘部分
    撤銷改判。
五、科刑：
    爰審酌被告黃軍淞僅因與俞孝怡間存有債務糾紛，復因聽聞
    俞孝怡轉述羅凱程等人將對其不利，遂通知邀集被告羅翊綸
    、吳伯笙、許兌、邱證瑋等人一同與相約前來羅凱程等人在
    約定巷口對質、談判，而雙方進行對話過程中，被告許兌因
    不滿李建志攜帶長刀、羅凱程欲上前阻止其持槍瞄準李建志
    ，而先後萌生殺人犯意各朝羅凱程、李建志開槍射擊，被告
    黃軍淞、吳伯笙、邱證瑋至此均知被告許兌已對羅凱程實行
    開槍之殺人行為後，被告黃軍淞、邱證瑋仍分以徒手、持刀
    攻擊羅凱程，被告吳伯笙復駕車輾過羅凱程，共同殺害羅凱
    程而不遂，然仍使羅凱程受有前開傷勢甚重；另被告羅翊綸
    、吳伯笙、邱證瑋至此均知被告許兌已對李建志實行開槍之
    殺人行為後，仍分別持刀追砍、攻擊李建志，造成李建志死
    亡之結果，是其5人犯罪情節實屬重大，手段甚具惡性，嚴
    重影響社會治安、善良風俗，導致李建志生命喪失，無以回
    復，致李建志家屬親失去親人之痛苦，永難磨滅，亦對羅凱
    程及其家屬之身體、心理均造成極大損害，且除被告吳伯笙
    、許兌與李建志家屬達成和解外，其餘被告羅翊綸、邱證瑋
    迄未與李建志家屬達成和解，賠償損失，且未取得李建志家
    屬之原諒，及被告黃軍淞等5人亦未與羅凱程達成和解，賠
    償損失，亦無取得羅凱程之原諒，復酌以被告黃軍淞等5人
    前揭各自參與本案之具體情節及分工行為，兼衡被告黃軍淞
    等5人之素行，及其5人犯罪後之態度（被告黃軍淞、羅翊綸
    、吳伯笙、邱證瑋均否認犯行；被告許兌坦承犯行），被告
    黃軍淞等5人之智識程度、家庭、生活及經濟狀況（見本院
    卷二第537頁反面至第538頁正面，本院卷三第129頁正面）
    ，被告吳伯笙、許兌於原審判決後已與李建志家屬即告訴人
    陳淑芬達成和解，各賠償100萬元，有前述調解筆錄及協議
    書各1份在卷可參，告訴人陳淑芬及其代理人亦表示其2人雖
    尚未給付完畢，但均有按期履行（見本院卷二第533頁，本
    院卷三第129頁反面），告訴人陳淑芬及其代理人表示請對
    被告許兌從輕量刑（見本院上訴審卷三第91頁）等一切情狀
    ，復參酌起訴書、追加起訴書所述量刑之意見及羅凱程之陳
    述意見狀所述，就被告黃軍淞等5人分別量處如主文第二至
    六項所示之刑。被告吳伯笙、許兌、邱證瑋部分並具體審酌
    整體犯罪過程，自各行為彼此間之關聯性以觀，其3人所犯
    各罪之犯罪時間、各罪對法益侵害之加重效應，及罪數所反
    應行為人人格及犯罪傾向等情狀為整體評價，分別定其應執
    行之刑。　
六、沒收部分：
  ㈠上開改造手槍1支，係被告許兌持以射殺李建志、羅凱程，而
    供其犯本案殺人犯行所用，業據其供明在卷（見本院上訴審
    卷三第86、90頁），且該物性質上屬違禁物，故不問屬於犯
    人與否，應依刑法第38條第1項規定宣告沒收。又扣案之非
    制式子彈1顆，雖本屬違禁物，惟業於送鑑定時經試射，已
    喪失子彈功能，而不具殺傷力，自無庸再為沒收之諭知。另
    於現場扣得由上開改造手槍擊發之彈頭2顆（證物編號C1、D
    1），因不具有子彈的完整結構，失其子彈違禁物之性質，
    亦無庸再諭知沒收。
  ㈡警方於案發現場扣得長刀1把（證物編號B6）、開山刀2把（
    證物編號3、E17），共3把刀械，有新北市政府警察局三重
    分局轄內羅凱程、李建志遭槍擊案現場勘察報告在卷足佐（
    見捌、現場跡證採取暨處理情形部分，報告第8、10、11頁
    ，即偵三卷第353、355、356頁），經查：
  ⒈經採證長刀1把（證物編號B6）之握柄處轉移棉棒（B6-1）、
    近握柄之刀刃上之血跡轉移棉棒（B6-2），均檢出與李建志
    相同之DNA-STR型別，有新北市政府警察局鑑驗書1份在卷可
    憑（見偵三卷第492頁），復參諸前揭認定之事實，該長刀1
    把應為李建志攜帶至現場，嗣因掉落而為被告邱證瑋撿拾攻
    擊李建志所用之物，惟佐以上開血跡位置接近握把，而尚難
    遽認該等血跡為被告邱證瑋攻擊李建志所致，堪認上開扣案
    長刀固係供被告邱證瑋犯上開犯行所用，惟並非為被告邱證
    瑋所有，是尚乏沒收依據，爰不予宣告沒收。
  ⒉扣案之開山刀1把（證物編號E17），雖係被告黃軍淞案發當
    時所持用供本案犯罪所用之物，已如前述，惟該開山刀並非
    被告黃軍淞所有，業據其供明在卷可按（見本院上訴審卷三
    第90頁），亦尚乏沒收依據，爰不予宣告沒收。
  ⒊又扣案之開山刀1把（證物編號3）係於銀色三菱車上扣得，
    查無積極證據足認係被告黃軍淞等5人所有，且為供其5人犯
    本案犯罪所用或所得之物，亦不予宣告沒收。
  ㈢至被告羅翊綸、吳伯笙、邱證瑋於案發現場行為時所分別持
    用之西瓜刀、短刀、小刀各1把，並未扣案，且因距離被告
    羅翊綸等人犯案時間已久，無證據證明該等物品現實上仍存
    在，復依刑法第38條之2第2項規定，難認該等物品有刑法上
    之重要性，爰均不予宣告沒收。
參、無罪部分：
一、公訴意旨略以：被告羅翊綸除前述持刀攻擊李建志外，另基
    於殺人犯意聯絡，明知羅凱程已遭攻擊而倒臥於路面，倘駕
    車予以輾壓可能致羅凱程死亡，仍駕車自羅凱程身體輾壓而
    過。因認被告羅翊綸對羅凱程部分，另涉犯刑法第271條第2
    項、第1項之殺人未遂罪嫌。
二、按犯罪事實應依證據認定之，無證據不得認定犯罪事實；又
    不能證明被告犯罪者，應諭知無罪之判決，刑事訴訟法第15
    4條第2項、第301條第1項分別定有明文。而事實之認定，應
    憑證據，如未能發現相當證據，或證據不足以證明，自不能
    以推測或擬制之方法，以為裁判基礎；所謂認定犯罪事實之
    證據，係指足以認定被告確有犯罪行為之積極證據而言，如
    未發現相當證據，或證據不足以證明，自不能以推測或擬制
    之方法，以為裁判基礎。且刑事訴訟上證明之資料，無論其
    為直接證據或間接證據，均須達於通常一般人均不致於有所
    懷疑，而得確信其為真實之程度，始得據為有罪之認定，若
    其關於被告是否犯罪之證明未能達此程度，而有合理性懷疑
    之存在，致使無從形成有罪之確信，根據「罪證有疑，利於
    被告」之證據法則，即不得遽為不利被告之認定（最高法院
    76年台上字第4986號、40年台上字第86號判例意旨參照）。
    又依刑事訴訟法第161條第1項之規定，檢察官就被告犯罪事
    實，應負舉證責任，並指出證明之方法。因此，檢察官對於
    起訴之犯罪事實，應負提出證據及說服之實質舉證責任。倘
    其所提出之證據，不足為被告有罪之積極證明，或其指出證
    明之方法，無從說服法院以形成被告有罪之心證，基於無罪
    推定之原則，自應為被告無罪判決之諭知（最高法院92年台
    上字第128號判例意旨參照）。
三、公訴意旨認被告羅翊綸涉犯前開殺人未遂罪嫌，無非係以羅
    凱程之證述及其馬偕醫院出院病例摘要、檢查影像資料光碟
    、診斷證明書與傷勢情形翻拍照片，為其論據。訊據被告羅
    翊綸固坦承駕駛香檳色納智捷離去之事實，惟堅詞否認對羅
    凱程有何持刀攻擊或駕車輾壓其身體之殺人未遂犯行，辯稱
    ：我沒有持刀攻擊及開車壓過羅凱程云云。
四、經查：
　㈠訊之被告黃軍淞、羅翊綸、吳伯笙、許兌及邱證瑋等人均否
    認事前有何謀議，佐以渠等下車之初並未攜帶前述槍枝及刀
    械，已如前述，自難認被告羅翊綸於被告許兌開槍前與其他
    被告等人對羅凱程有何形成殺人犯意聯絡之情事。 
　㈡又被告羅翊綸始終否認有持刀攻擊羅凱程之情事，且依被告
    黃軍淞、吳伯笙、許兌、邱證瑋所供，及證人羅凱程、廖志
    熹、賴沛宗沈煜峰所證情節，均無一人陳明上情，是此部分
    即無所依憑而無可採認；又關於被告羅翊綸駕駛香檳色納智
    捷輾壓羅凱程部分，固據證人羅凱程證稱其係遭香檳色納智
    捷輾過云云（見偵一卷234頁，原審卷一之2第15頁），並繪
    製現場圖1份以佐（見原審卷一之2第97頁），然為該車駕駛
    人即被告羅翊綸始終否認，且其他被告黃軍淞、吳伯笙、許
    兌、邱證瑋均為相同供述，而與羅凱程具相同利害關係之證
    人賴沛宗、廖志熹亦均證稱：羅凱程僅遭現場停放之第一台
    車（即黑色馬自達）輾過等語（見原審卷一之1第322、323
    、326頁；原審卷一之2第26頁）。復經警勘察黑色馬自達及
    香檳色納智捷車底及車輪，均未發現明顯碰撞痕、擦抹痕、
    毛髮、組織、血跡等，有新北市政府警察局三重分局9486-B
    7、AJF-3972號自小客車車輛勘察報告1份在卷可參（見偵四
    卷第21至44頁），是證人羅凱程所述情節僅為其單一片面指
    述，尚無從排除其有誤記之可能，自難執此遽為被告羅翊綸
    不利之認定。況觀諸新北市政府警察局三重分局轄內羅凱程
    、李建志遭槍擊案現場勘察報告內，員警依現場血跡判定之
    羅凱程倒地位置（見偵三卷第364、366頁），及原審勘驗香
    檳色納智捷停車處之影像截圖觀之（見原審卷一之1第362頁
    以下），二者有相當之距離，則證人羅凱程所稱其倒臥於香
    檳色納智捷車頭與黑色馬自達車尾間云云，核與客觀事證不
    符，而可認定證人羅凱程倒臥處係在黑色馬自達之前，足徵
    被告羅翊綸所辯伊沒有開車壓過羅凱程一情，尚屬有據，而
    可採信。據上，顯難認被告羅翊綸與其他被告黃軍淞、吳伯
    笙、許兌及邱證瑋間對羅凱程有何形成殺人犯意聯絡及行為
    分擔之情事。　
五、綜上所述，依公訴人所提出之證據，尚不能使本院形成被告
　　羅翊綸對羅凱程涉犯刑法第271條第2項、第1項之殺人未遂
    罪之有罪確信。此外，復查無其他積極證據足資證明被告羅
    凱程有何被訴對羅凱程殺人未遂犯行。揆諸首揭說明，自屬
    不能證明被告羅翊綸此部分犯罪。原審未詳究實情，以被告
    羅凱程亦該當本罪，遽予論罪科刑，尚有未洽，被告羅翊綸
    上訴意旨執此指摘原判決不當，為有理由，應由本院將原判
    決此部分撤銷，依法為被告羅翊綸無罪之諭知。　　
據上論斷，應依刑事訴訟法第369條第1項前段、第364條、第299
條第1項前段、第301條第1項，刑法第28條、第271條第1項、第2
71條第2項、第25條第2項、第51條第5款、第47條第1項、第62條
前段、第38條第1項，判決如主文。
本案經檢察官滕治平到庭執行職務。
中　　華　　民　　國　　109 　年　　4 　　月　　22　　日
　              　刑事第六庭    審判長法　官  劉方慈
                                      法　官  許曉微
                                      法　官  林家賢
以上正本證明與原本無異。
如不服本判決，應於收受送達後20日內向本院提出上訴書狀，其
未敘述上訴之理由者並得於提起上訴後20日內向本院補提理由書
（均須按他造當事人之人數附繕本）「切勿逕送上級法院」。
                                      書記官  謝文傑
中　　華　　民　　國　　109 　年　　4 　　月　　22　　日
附錄本案論罪科刑法條全文：
刑法第271條：
殺人者，處死刑、無期徒刑或10年以上有期徒刑。
前項之未遂犯罰之。
預備犯第1項之罪者，處2年以下有期徒刑